---
title: "Final Project Statistika Nonparametrik"
author: "Riska"
date: "2023-12-11"
output:
  pdf_document: default
  html_document: default
---

# Set Working Directory

```{r}
setwd('C:/Users/Riska Lathifah/OneDrive/Documents/DOKUMEN!/SEMESTER 3/STAT NONPAR/final project')

```

# Memanggil library yang dibutuhkan

```{r}
library(readxl)
library(nonpar)
library(DescTools)
```

# Data

```{r}
data=read_excel("hidup_provinsi.xlsx")
head(data)
```

# Data Numerik

```{r}
datanumeric <- data[, -which(names(data) == "Provinsi")]
datanumeric
```

# Uji Hipotesis K-Sampel Dependen Friedman

$H_0:$Populasi Umur Harapan Hidup pada tahun 2020 - 2023 identik.

$H_1:$Sekurang-kurangnya salah satu tahun cenderung menghasilkan nilai-nilai lebih besar dibanding sekurang-kurangnya salah satu tahun yang lain.

# Statistik Uji

```{r}
result=friedman.test(data.matrix(datanumeric))
result
```

# Kesimpulan

```{r}
p_value <- result$p.value
alpha <- 0.05
if (p_value < alpha) {
  cat("Kita menolak hipotesis nol. Ada cukup bukti bahwa setidaknya satu tahun cenderung menghasilkan nilai-nilai yang signifikan atau lebih besar.")
} else {
  cat("Kita tidak dapat menolak hipotesis nol. Tidak cukup bukti untuk menyatakan bahwa perbedaan rata-rata antara tahun-tahun tersebut signifikan atau besar.")
}
```

#Uji K Sampel Dependen Page
$H_0:$Populasi Umur Harapan Hidup pada tahun 2020 - 2023 identik.

$H_1:$Efek-efek perlakuan berurut, yaitu \(\tau_{2020} \leq \tau_{2021} \leq \tau_{2022} \leq \tau_{2023}\)
# Statistik Uji
```{r}
uji_page <- as.matrix(data.frame(datanumeric))
result2<-PageTest(uji_page)
result2
```
#Kesimpulan
```{r}
p_value <- result2$p.value
alpha <- 0.05
if (p_value < alpha) {
  cat("Kita menolak hipotesis nol. Ada cukup bukti bahwa efek-efek perlakuan berurut.")
} else {
  cat("Kita tidak dapat menolak hipotesis nol. Populasi Umur Harapan Hidup pada tahun 2020 - 2023 identik.
.")
}
```
```{r}
library(ggplot2)
library(tidyr)

# Membuat data frame yang sesuai untuk plotting
data_long <- data %>%
  pivot_longer(cols = -Provinsi, names_to = "Year", values_to = "UHH")

# Membuat time series plot
ggplot(data_long, aes(x = Provinsi, y = UHH, group = Year, color = Year)) +
  geom_line() +
  labs(title = "Time Series Plot of Umur Harapan Hidup per Provinsi",
       x = "Provinsi",
       y = "Umur Harapan Hidup") +
  theme_minimal() +
  theme(axis.text.x = element_text(angle = 90, hjust = 1), legend.position = "bottom", legend.title = element_blank())
```
```{r}
library(ggplot2)
library(tidyr)

# Membuat data frame yang sesuai untuk plotting
data_long <- data %>%
  pivot_longer(cols = -Provinsi, names_to = "Year", values_to = "UHH")

# Menentukan urutan Provinsi sesuai dengan data
provinsi_order <- unique(data_long$Provinsi)

# Menggunakan faktor Provinsi dengan urutan yang telah ditentukan
data_long$Provinsi <- factor(data_long$Provinsi, levels = provinsi_order)

# Membuat time series plot
ggplot(data_long, aes(x = Provinsi, y = UHH, group = Year, color = Year)) +
  geom_line() +
  labs(title = "Time Series Plot of Umur Harapan Hidup per Provinsi",
       x = "Provinsi",
       y = "Umur Harapan Hidup") +
  theme_minimal() +
  theme(axis.text.x = element_text(angle = 90, hjust = 1), legend.position = "bottom", legend.title = element_blank())

```


